【裁判字號】    98,台再,39
【裁判日期】    980813
【裁判案由】    給付買賣價金
【裁判全文】
最高法院民事判決                九十八年度台再字第三九號
再 審原 告  甲○○
            乙○○
共      同
訴訟代理人  熊賢祺律師
再 審被 告  緯山國際有限公司
訴訟代理人  丙○○
上列當事人間請求給付買賣價金事件，再審原告對於中華民國九
十八年三月二十六日本院判決（九十八年度台上字第五四○號）
，提起再審之訴，本院判決如下：
    主  文
再審之訴駁回。
再審訴訟費用由再審原告負擔。
    理  由
本件再審原告對於本院九十八年度台上字第五四○號確定判決（
下稱原確定判決）以有民事訴訟法第四百九十六條第一項第一、
二款所定適用法規顯有錯誤及判決理由與主文顯有矛盾之情形為
由，提起再審之訴，係以：依民法第三百五十六條第二項規定，
係指買受人怠為前項之通知者，非未從速檢查其所受領之物及視
為承認其所受領之物，詎原確定判決認再審原告未按物之性質，
依通常程序從速檢查其所受領之物，而依民法第三百五十六條第
一項及第二項規定，視為承認其所受領之物，因而認定無短交零
配件之瑕疵，應為適用法規顯有錯誤。又再審原告既未明示擔任
乾燥系統之連帶保證人或保證人，法律亦未規定不同契約因搭配
使用而得解釋同為連帶保證人，故乙○○非乾燥系統之連帶保證
人甚明，原確定判決認籠養系統與乾燥系統為不同契約，但因搭
配使用而解釋乙○○同為乾燥系統之連帶保證人，亦有適用法規
顯有錯誤。再者，系爭籠養系統業經夏良宙鑑定為有嚴重瑕疵，
雷鵬魁僅係從事蛋雞飼養研究並非肉雞籠養專家，且其並未鑑定
無瑕疵，而證人 Jojannes Ten Elsen 為系爭籠養系統之生產廠
商，其證言自無可信度。另就有關乾燥系統部分，前程序第二審
判決，既認為乾燥系統係為搭配使用而於籠養系統之後，再行追
加購買，解釋上乙○○同為連帶保證人；就籠養系統表示解除契
約，其意思表示之效力，不及於乾燥系統，其判決自有理由矛盾
之違法。又債務不履行責任之請求權時效為十五年，前程序第二
審判決，消極不適用前揭規定，逕認就請求減少價金消滅時效完
成，亦有適用法規顯有錯誤。另前程序第二審判決對於再審被告
就關於營業稅部分之請求，因發票單據交易對象係訴外人通益國
際有限公司與通瑋公司，再審被告主張發票稅由其支付一事為無
法證明，且系爭買賣合約書第四條第六項，亦無發票稅由再審原
告負擔之約定，此部分請求訴訟要件顯然不備，前程序第二審判
決認定有違民事訴訟法第二百七十七條規定等語，為其論據。
按民事訴訟法第四百九十六條第一項第一款所謂適用法規顯有錯
誤，係指確定判決所適用之法規顯然不合於法律規定，或與司法
院現尚有效及大法官（會議）之解釋，或本院現尚有效之判例顯
有違反，或消極的不適用法規顯然影響裁判者而言，並不包括判
決理由矛盾、理由不備、取捨證據失當、調查證據欠週、漏未斟
酌證據、認定事實錯誤及在學說上諸說併存致發生法律上見解歧
異等情形在內。又第三審為法律審，其所為判決係以第二審判決
所確定之事實為基礎。故上揭所謂適用法規顯有錯誤，對第三審
判決言，應以該判決依據第二審判決所確定之事實而為之法律上
判斷，有適用法規顯有錯誤之情形為限。從而第二審法院取捨證
據、認定事實及解釋契約之職權行使，是否妥當，與第三審判決
適用法規是否顯有錯誤無關。又按同條項第二款所謂判決理由與
主文顯有矛盾，係指判決依據當事人主張之事實，認定其請求或
對造抗辯為有理由或無理由，而於主文為相反之諭示，且其矛盾
為顯然者而言。查原確定判決於理由項下，認定再審原告對於再
審被告之上開部分上訴為無理由，而於主文諭示駁回再審原告該
部分之上訴。依上說明，並無判決理由與主文顯有矛盾之情形。
次查，本件前訴訟程序第二審判決以：系爭籠養系統已完成安裝
、試車、運轉及飼養三批雞隻，且再審原告未按物之性質，依通
常程序從速檢查其所受領之物，而依民法第三百五十六條第一項
及第二項規定，視為再審原告承認其所受領之物，因而認定無短
交零配件之瑕疵，仍無違法可言。又系爭籠養系統與乾燥系統為
不同契約，但因搭配使用而解釋乙○○同為乾燥系統之連帶保證
人，尚無矛盾等情。因而廢棄前程序第一審所為駁回再審被告請
求再審原告連帶給付新台幣（下同）一千零三十四萬零五百四十
三元本息，及自八十九年七月一日起按日連帶給付九百六十元部
分之判決，改命再審原告如數連帶給付。本院核無適用法規顯有
錯誤及判決理由與主文顯有矛盾之情形。再審論旨，求予廢棄原
確定判決，非有理由。
據上論結，本件再審之訴為無理由。依民事訴訟法第七十八條，
判決如主文。
中    華    民    國  九十八  年    八    月   十三   日
                      最高法院民事第四庭
                          審判長法官  劉  延  村
                                法官  許  澍  林
                                法官  黃  秀  得
                                法官  許  正  順
                                法官  魏  大  喨
      本件正本證明與原本無異
                                      書  記  官
中    華    民    國  九十八  年    八    月  二十五  日
                                                      Ｅ


司法院資訊處製作；財團法人民間司法改革基金會備份。
